臺灣臺中地方法院刑事判決　　　　　　　　　　　　九十一年度易字第一一七號
　　公　訴　人　臺灣臺中地方法院檢察署檢察官
　　被　　　告　丙○○
右列被告因偽造文書案件，經檢察官聲請簡易判決處刑，（九十一年度偵字第三三○
號），本院沙鹿簡易庭認不宜以簡易判決處刑，移由本院依通常程序審理，判決如左
：
    主  文
丙○○偽造印文，足以生損害於公眾及他人，處有期徒刑參月，如易科罰金，以參佰
元折算壹日，緩刑貳年。
如附件所示之偽造印章、印文均沒收。
    事  實
一、丙○○原係臺中縣烏日鄉○○路一三二之二號永承鋁業有限公司（以下簡稱永承
    公司）經理，而己○○、甲○○、乙○○、庚○○等為該公司貨車司機，戊○○
    （業經檢察官為不起訴處分）則原為該公司之會計。永承公司負責人丁○○（未
    經起訴）於民國（下同）九十年四月間欲另行在臺中市○區○○里○○街四○巷
    一二號一樓設立「承威鋁業有限公司」（告訴狀及起訴書均誤載為股份有限公司
    ，以下簡稱承威公司），命經理丙○○邀司機己○○、甲○○、乙○○、庚○○
    四人一同擔任承威公司股東。詎丙○○竟未徵得己○○、甲○○、乙○○、庚○○四人之同意，以辦理員工勞健保為由，令不知情之戊○○於同年四月中旬某日
    向司機己○○、甲○○、乙○○、庚○○等索取國民身分證影本，轉交永承公司
    所委託不知情之記帳業者張雪華收受，並於同年四、五月間某日使不知情之張雪
    華偽造己○○、甲○○、乙○○、庚○○四人之印章各一枚，於九十年五月二十
    八日之「承威鋁業有限公司章程」上「全體股東簽章如次」欄內偽造己○○、甲○○、乙○○、庚○○四人之印文，擅將己○○、甲○○、乙○○、庚○○等人
    列為人頭股東，並基於使公務員登載不實之犯意，由不知情之張雪華於九十年六
    月七日持向經濟部中區辦公室申請公司登記，使經濟部該管公務員將此不實之事
    項，登載於職務上所掌之公司登記資料之公文書，足以生損害於經濟部對公司登
    記管理之正確性及己○○、甲○○、乙○○、庚○○四人。嗣於九十年七月下旬
    某日，庚○○偶然看見新成立之承威公司之股東名單，告知己○○等三人，始知
    上情。嗣經庚○○等四人抗議，承威公司遂再於九十年八月七日，申請股東變更
    登記。
二、案經臺灣臺中地方法院檢察署檢察官自動檢舉偵查起訴。
    理  由
一、訊據被告丙○○對於指示戊○○向司機己○○、甲○○、乙○○、庚○○等索取
    國民身分證影本，轉交張雪華代刻庚○○等四人之印章再辦理公司登記等事實坦
    承不諱，惟辯稱：公司老闆丁○○想讓庚○○等四人入股，我是將老闆的意思轉
    述於庚○○等人，我那時要跑業務，出門的時候告訴他們，可能他們聽了有出入
    云云。惟查：
（一）被害人庚○○於警、偵訊及本院訊問時均明確陳稱：戊○○告訴我說公司要改
      名要辦勞健保轉移，叫我與其他三位第二天將身分證正反面影本帶來，當時我
      是倉管，其他三人是跑車，他們回來之後，我就轉告他們，第二天我們四人都
      帶來交給他，六、七月中旬左右，我看到辦公室裡放著公司新的登記資料，順
      手翻一翻，發現我們四人都是股東等語，被害人己○○、甲○○、乙○○等三
      人亦一致陳稱對於擔任股東一事，事先無任何人提及，渠等毫不知情等語，以
      渠等入股實際上係由負責人丁○○代繳股款，庚○○等四人並毋須出資之優厚
      條件，若被告事先曾徵詢庚○○等四人之意見，渠等必無反對之理。又被告擔
      任被害人庚○○等四人之主管多年，平日對庚○○等四人十分照顧等情，亦據
      被害人庚○○等四人在庭陳述明確，是渠等自無誣陷被告之可能。故被告所辯
      應係卸責之語，不足採信。
（二）證人戊○○於偵查中陳稱係出於被告之指示（九十年度他字第二○三五號第八
      頁背面），證人丁○○亦於偵查中稱：我是交代經理（被告）去辦的，被告丙○○亦坦承：我是叫戊○○去向庚○○等人收身分證，至於事後刻印章是事後
      辦理公司登記的必要步驟，是事後交代張雪華去辦的，她並不知情：：：我們
      老闆不知道等語（同卷第一九至二○頁），此外復有本院向經濟部中區辦公室
      調取之承威公司設立登記申請資料、公司章程等影本附於本院卷可稽，事證明
      確，被告犯行洵堪認定。
二、核被告丙○○所為，係犯刑法第二百十七條第一項之偽造印文罪及刑法第二百十
    四條之使公務員登載不實罪。被告利用無犯罪故意之戊○○、張雪華二人實施本
    件犯行，為間接正犯。被告以一個行為，偽造四名被害人之印文，為想像競合犯
    ，應依刑法第五十五條規定，從一重處斷。至被告偽造印章之行為，為偽造印文
    之行為吸收，不另論罪。又被告所犯上開二罪間，有方法結果之牽連關係，為牽
    連犯，應依刑法第五十五條之規定，從一重之刑法第二百十七條第一項之偽造印
    文罪處斷。爰審酌被告素行良好，平日對員工頗為照顧，業經被害人等陳述明確
    ，本件應係一時失慮所犯，事後又已辦理變更登記，有該公司登記資料在卷可考
    ，犯罪所生危害不大，手段平和、犯罪後坦承犯行，態度良好，被害人亦請求從
    輕處斷等一切情狀，從輕量處如主文所示之刑，並諭知易科罰金之折算標準。次
    查被告未曾受有期徒刑以上之刑之宣告，有臺灣臺中地方法院檢察署刑案資料查
    註紀錄表、臺灣高等法院被告全國前案紀錄表在卷可稽，其受此教訓，當知警惕
    ，應無再犯之虞，所判處之刑，本院認為以暫不執行為適當，併予宣告緩刑二年
    ，以啟自新。如附表編號一所示之偽造印章、編號二所示之偽造印文，雖未扣案
    ，惟無資料足認為已滅失，均應依刑法第二百十九條之規定沒收。至本院向經濟
    部中區辦公室調取之承威公司登記資料中，其變更登記部分所附九十年七月三十
    一日「承威鋁業有限公司股東同意書」，其「退股股東」欄內雖亦蓋有偽造之「
    己○○」、「庚○○」、「甲○○」、「乙○○」印文各一枚，惟被害人己○○
、庚○○、甲○○、乙○○等四人既不同意擔任股東，被告遂製作股東同意書用
    以申請變更登記，應符合被害人四人之本意，而未再度生損害於公眾及他人，此
    部分應不構成犯罪，公訴人亦未就此部分起訴，此四枚印文毋庸沒收，併此敘明
    。
據上論斷，應依刑事訴訟法第二百九十九條第一項前段，刑法第二百十七條第一項、
第二百十四條、第五十五條、第四十一條第一項前段、第七十四條第一款、第二百十
九條，罰金罰鍰提高標準條例第一條前段、第二條，判決如主文。
中      華      民      國    九十一    年     十一     月      八      日
                                臺灣臺中地方法院刑事第七庭
                                        法  官  林念祖
右正本證明與原本無異。
如不服本判決，應於送達後十日內向本院提出上訴狀（須附繕本），上訴於臺灣高等
法院臺中分院。
                                        書記官
中      華      民      國    九十一    年     十一     月      八      日
附表：
一、偽造之「己○○」、「庚○○」、「甲○○」、「乙○○」印章各壹枚
二、民國九十年五月二十八日之「承威鋁業有限公司章程」上「全體股東簽章如次」
    欄內偽造之「己○○」、「庚○○」、「甲○○」、「乙○○」印文各壹枚（如
    附件所示）
附錄論罪科刑法條
中華民國刑法第二百十七條
(偽造盜用印章印文或署押罪)
偽造印章、印文或署押，足以生損害於公眾或他人者，處三年以下有期徒刑。
盜用印章、印文或署押，足以生損害於公眾或他人者，亦同。
中華民國刑法第二百十四條
(使公務員登載不實罪)
明知為不實之事項，而使公務員登載於職務上所掌之公文書，足以生損害
於公眾或他人者，處三年以下有期徒刑、拘役或五百元以下罰金。
